臺灣高雄地方法院民事判決　　　　　　　　　　　　九十二年度訴字第三五二七號
　　原　　　告　甲○○
　　被　　　告　乙　○
　　訴訟代理人　顏福松律師
右當事人間請求損害賠償事件，經本院於民國九十三年三月十六日言詞辯論終結，判
決如左：
    主      文
被告應給付原告新台幣肆拾萬元，及自民國九十二年七月十二日起至清償日止，按週
年利率百分之五計算之利息。
原告其餘之訴駁回。
訴訟費用由被告負擔五分之一，餘由原告負擔。
本判決第一項得假執行。
原告其餘假執行之聲請駁回。
    事實及理由
一、原告主張：被告乙○自民國九十年底某日起至九十一年十一月十一日上午止，連
    續多次在高雄市○○區○○街五十號四樓及富都旅社等處，與伊配偶李宜霙發生
    通姦，不法侵害伊基於配偶關係之身分法益且情節重大，致伊精神上受有極大之
    痛苦，爰依民法第一百八十四條第一項、第一百九十五條第一項及第三項侵權行
    為之法律關係，請求被告給付精神慰撫金新台幣（下同）二百二十萬元。聲明求
    為命：(一)被告應給付原告二百二十萬元，及自起訴狀繕本送達翌日起至清償日止
    ，按週年利率百分之五計算之利息。(二)願供擔保請准宣告假執行。
二、被告則以：伊與李宜霙雖發生通姦行為，但原告請求二百二十萬元慰撫金，顯屬
    過高等語，資為抗辯。並聲明：請求駁回原告之訴及假執行之聲請。
三、原告主張被告多次與其配偶李宜霙發生通姦之事實，為被告所不爭執。又被告上
    開通姦行為，經本院刑事庭調查結果認犯行明確，而判處有期徒刑五月確定在案
    等情，業據本院依職調取九十二年度易字第一０四二號卷查明屬實，有該確定判
    決附卷可稽，則原告此部分主張之事實，可堪信真實。又本件原告係本於侵權行
    為之法律關係請求給付，被告則抗辯原告請求之慰撫金過高，故本件應審究者為
    ：原告可請求之精神慰無金以何為當？茲將本院判斷內容說明如下：
(一)、按因故意或過失，不法侵害他人之權利者，負損害賠償責任；故意以背於善良風
    俗之方法，加損害於他人者亦同。又不法侵害他人之身體、健康、名譽、自由、
    信用、隱私、貞操，或不法侵害其他人格法益而情節重大者，被害人雖非財產上
    之損害，亦得請求賠償相當之金額；前項規定，於不法侵害他人基於父、母、子
    、女或配偶關係之身分法益而情節重大者，準用之。民法第一百八十四條第一項
    、第一百九十五條第一項前段及第三項規定甚明。又夫妻之一方對於婚姻關係之
    圓滿，具有人格利益，而通姦行為對於他人婚姻關係之干擾，就我國社會上之一
    般評價而言，常使被害人感到悲憤、羞辱、沮喪，且在婚姻關係存續中，通姦者
    與相姦者之行為，常使被害人對外需遭受他人對其婚姻處理方式之質疑，進而使
    其精神上及社會評價、地位無形中受到損害，是通姦、相姦等干擾他人婚姻關係
    之行為，可謂已不法侵害他人基於配偶關係之身分法益，且達情節重大之程度，
    被害人自得依上開規定，請求非財產上之損害賠償。
(二)、本件被告與李宜雵因在中船公司任職而認識，明知原告與李宜霙為夫妻關係，本
    存有配偶間生活上親密之相依關係及負有感情及生理上之忠誠義務，卻與李宜霙
    連續發生通姦行為，顯已不法侵害原告基於配偶關係之身分法益，且情節重大。
    而原告與李宜霙結婚十多年，並育有三名子女，有戶籍謄本可稽，即因被告之介
    入而發生婚姻上無法彌補的破裂，致原告於九十二年七月十八日與李宜霙離婚收
    場，被告頓失之感情上依靠及身分法益之侵害，精神上必受有極大之痛苦甚明，
    是原告依據前開條文規定，訴請被告賠償其精神上所受之損害，即屬有據。
(三)、本院衡諸被告與李宜霙之通姦行為，破壞被原告婚關係之圓滿及配偶間忠誠、互
    信、互重的關係，使原告精神上及社會評價，無形中受到損害，且通姦期間長達
    約一年之久。而原告為國小畢業，目前在中國造船股份有限公司（下稱中船公司
    ）從事包商工作，其九十年及九十一年度綜合所得分別為五十八萬五千一百八十
    九元、五十九萬三千七百三十三元，名下有不動產四筆及汽車一輛，合計價值約
    一百八十二萬二千四百五十九元；而被告為國小肄業，目前在中船公司任職，其
    九十年及九十一年度綜合所得依序為八十四萬四千七百六十二元、六十萬九千零
    三十九元，名下有不動產四筆，合計價值約八十三萬零八百九十九元，除據兩造
    分別陳明外，並經本院依職權查詢屬實，有本院稅務電子閘門財產所得調件明細
    表在卷足憑，堪認兩造之身分、地位及經濟條件約略相當。再參酌原告與李宜霙
    結婚十多年，因被告之通姦行為，傷害原告對婚姻忠誠之信賴，而受有精神上痛
    苦等一切情狀，認原告請求賠償之金額，以四十萬元為適當。
四、綜上所述，被告故意侵害原告基於配偶關係之身分法益且情節重大之事實，堪予
    認定。從而，原告依民法第一百八十四條第一項、第一百九十五條第一項及第三
    項侵權行為之法律關係，請求被告給付四十萬元，及自起訴狀繕本送達翌日即九
    十二年七月十二日起至清償日止，按週年利率百分之五計算之利息，為有理由，
    應予准許；逾此金額之請求，即無理由，應予駁回。
五、末按左列各款之判決，法院應依職權宣告假執行：(五)所命給付之金額或價額未逾
    新台幣五十萬元之判決，民事訴訟法第三百八十九條第一項第五款定有明文。本
    判決第一項被告應給付原告之金額未逾五十萬元，爰依上開規定依職權宣告假執
    行。至於原告敗訴部分，因其訴業經駁回，則其假執行之聲請即失所依據，應併
    予駁回。
據上論結，本件原告之訴為一部有理由，一部無理由，依民事訴訟法第七十八條、第
七十九條、第三百八十九條第一項第五款，判決如主文。
中　　　華　　　民　　　國　　九十三　　年　　　三　　　月　　 三十 　　日
                             臺灣高雄地法院民事第一庭
~B法　　　官　唐照明
右為正本係照原本作成。
如不服本判決，應於送達後廿日內，向本院提出上訴狀並表明上訴理由，如於本判決
宣示後送達前提起上訴者，應於判決送達後十日內補提上訴理由書（須附繕本）。
中　　　華　　　民　　　國　　九十三　　年　　　三　　　月　　 三十 　　日
~B法院書記官　李承悌
